臺灣臺北地方法院刑事判決　　　　　　　　　　　　　八十九年度自字第七五五號
　　自　訴　人　丙○○
　　被　　　告　丁○○
　　　　　　　　甲○○
　　　　　　　　乙○○
右列被告因誣告等案件，經自訴人提起自訴，本院補充判決如左：
    主  文
丁○○被訴恐嚇取財、湮滅證據、藏匿人犯、誣告、準誣告部分無罪。
甲○○被訴恐嚇取財、誣告部分無罪。
乙○○被訴誣告部分無罪。
    理  由
一、本件自訴意旨略稱：自訴人於民國（下同）八十三年二月二十七日晚上八時，至
    其所承租之台北市○○○路十號八樓視察內部裝修工程進度，與承包商即被告甲○○，及蔡忠凱等臨時起意賭博財物，續有被告乙○○到場參賭，約定以麻將牌
    之筒仔及骰子為賭具，輪流作莊擲骰，莊家與各押注者對賭，以點數大者為贏，
    賭局進行至十時三十分許，被告乙○○已陸續向自訴人借貸新台幣（下同）十五
    萬元。此時「金色年代」酒店副董事童婷婷以電話邀約自訴人至酒店消費，自訴
    人旋退出賭局單獨前往消費，在樓下遇見被告丁○○與其同行綽號「王牌」、「
    大胖松仔」、「小林」之三名男子，自訴人逕自離去，直至翌（二十八）日凌晨
    四時三十分許始返回上址，始見被告丁○○與該同行之三名男子已加入賭局。當
    莊家輪到被告乙○○時，被告丁○○竟以將供賭博之骰子敲破，發現灌有鉛塊及
    牌局第三組九點係乙○○作的手腳為由，栽贓自訴人及被告乙○○共謀詐賭，嗣
    並與該三名同行男子對乙○○施以拳腳及鐵鍊圍毆，自訴人制止後，被告丁○○
    復稱賭桌上全部現金都是渠輸的，並將含自訴人所有之七萬元在內之賭金共十四
    萬掃成一堆，再指稱自訴人與被告乙○○這些錢全部賠渠尚不足六萬元，自訴人
    因恐本身及乙○○再遭受任何傷害及有生命危險，即允諾賭桌上現金先行賠付其
    所輸之款項，不足部分由渠負責於明天下午先代其償付，丁○○得逞後，即夥同
    三名男子離去。被告甲○○見此狀亦要求自訴人與乙○○處理渠被「詐賭」之部
    分，並隨即電召七名不詳姓名之男子到場，蔡忠凱即夥同該七名男子以拳腳、現
    場椅子、煙灰缸等毆打乙○○，強迫其賠付因「詐賭」所輸之賭金三十萬元，蔡
    忠凱先以乙○○之提款卡提領九萬五千元，並令其簽立授權書；嗣後甲○○聲稱
    乙○○尚欠二十萬，並逼令自訴人承擔背書之責，自訴人因見其等人多勢眾，恐
    自身及乙○○遭遇不測而隨口應諾，甲○○即迫令乙○○再簽發包含乙○○先前
    向自訴人借貸十五萬元在內共計金額三十五萬元之本票一張，又令自訴人背書擔
    保後，交付甲○○持有，始夥同七名男子離去。當日中午被告丁○○與前開三名
    男子在台北市○○○路一六九號十樓自訴人擔任股東之公司等候取款，自訴人不
    得已以預借紅利中六萬元部分交付丁○○收執。惟本案經乙○○訴請台灣台北地
    方法院檢察署檢察官偵辦，竟因被告丁○○、甲○○、乙○○等人不實之指述，
    致台灣高等法院審理後認自訴人意圖營利，聚眾賭博，又共同意圖為自己不法之
    所有，以強暴致使不能抗拒而取他人之物，而以八十五年度上訴字第八九一號刑
    事判決自訴人有罪確定。因認：(一)被告丁○○等搶奪自訴人於賭桌上之七萬元賭
    金及事後強索自訴人應允代償之六萬元。又被告丁○○為掩飾其上開犯罪，竟於
    前盜匪等案之警訊、偵查及法院審理時供稱「渠等共謀詐賭」等虛偽不實證言，
    以陷自訴人於罪；並將其等偽造之鉛塊骰子三顆於案發後取走而予湮滅；復隱匿
    同夥共犯即綽號「王牌」、「大胖松仔」、「小林」之三名男子，涉犯恐嚇取財
    、湮滅證據、藏匿人犯等罪嫌（自訴搶奪七萬元部分免訴、偽證部分不受理確定
    ）。又被告丁○○於前案受訊問時謊稱係自訴人叫伊來賭博，且系爭三顆骰子係
    被告丁○○攜帶賭場，故亦涉誣告、準誣告罪嫌（追加自訴誣告、準誣告部分見
    本院九十一年四月十日審判筆錄）。(二)被告甲○○電召七名男子到場，以逼令自
    訴人以乙○○先前向自訴人借貸十五萬元及在乙○○簽發之本票上背書以為擔保
    ，自訴人因見其等人多勢眾，恐自身遭遇不測而予簽立。另被告甲○○於前盜匪
    等案之庭訊中供稱「黃堯森（即自訴人）指派二名小弟抽頭」云云，實係丁○○
    之同行三名男子中綽號「小林」、「大胖松仔」者，並非自訴人所指派，涉犯恐
    嚇取財罪嫌（自訴偽證部分不受理確定）。又被告甲○○於前案受訊時稱是自訴
    人命令乙○○簽發三十五萬元本票，另涉誣告罪嫌（追加自訴誣告部分見本院九
    十一年四月十日審判筆錄）。(三)被告乙○○明知係被告丁○○以「詐賭」栽贓於
    自訴人，竟仍向該管區報案指稱自訴人犯行云云，在前盜匪等案之庭訊中，復故
    意隱匿自訴人於被告丁○○等實施暴力脅迫取財時，迴護其人身安全及代償六萬
    元，及被告甲○○與蔡忠凱電召七名男子到場所為暴力逼迫賠償之際，自訴人為
    其背書擔保等情，反誣指「是丙○○強迫渠賠付丁○○所強取之賭金」、「丙○○說賭場是黃某與丁○○開的」、「渠有簽一張本票，是丙○○拿該本票向渠要
    錢」等語，並指稱「黃堯森指派二名小弟抽頭」云云，均為不實指控，涉犯誣告
    罪嫌（自訴偽證部分不受理確定）云云。
二、按犯罪事實應依證據認定之，無證據不得推定其犯罪事實。又不能證明被告犯罪
    者，應諭知無罪之判決，刑事訴訟法第一百五十四條、第三百零一條第一項分別
    定有明文。又刑事訴訟上證明之資料，無論其為直接證據或間接證據，均須達於
    通常一般之人均不致於有所懷疑，而得確信其為真實之程度，始得據為有罪之認
    定，若其關於被告是否犯罪之證明未能達此程度，而有合理性懷疑之存在，致使
    無從形成有罪之確信，根據「罪證有疑，利於被告」之證據法則，即不得遽為不
    利被告之認定（最高法院七十六年度台上字第四九八六號判例意旨參照），其以
    情況證據（即間接證據）斷罪時，尤須基於該證據在直接關係上所可證明之他項
    情況事實，本乎推理作用足以確證被告有罪，方為合法，不得徒憑主觀上之推想
    ，將一般經驗上有利被告之其他合理情況逕予排除，此觀諸最高法院三十二年度
    上字第六七號判例意旨亦甚明確。
三、訊據被告丁○○、甲○○均矢口否認右揭犯行，被告丁○○辯稱：那天自訴人叫
    伊去賭博，伊帶「王牌」及二個在酒店泊車的小弟去賭（酒店現已沒開），「大
    胖松仔」和「小林」都沒去，「大胖松仔」、「小林」是以前在聯展公司（一代
    酒店系列）的同事，僅知綽號，不知真實姓名及地址，伊未帶骰子，到現場時他
    們已經在賭了，伊僅認識自訴人，其他人都不熟，乙○○作莊時，因見骰子滾動
    得很奇怪，且只有自訴人贏，感覺有詐賭，敲破骰子果然其中二顆有灌鉛，離開
    時沒有把骰子帶走，後來發生打架，一片混亂，之後就不知骰子到那裡，也不知
    有無其他的人帶走，其後自訴人在復興北路另行給付六萬元等語。被告甲○○辯
    稱：伊因保護乙○○而使手受傷，所以先走，伊既有保護乙○○的意思，就不可
    能逼乙○○開本票，且本票是開給自訴人，是自訴人要求乙○○開本票並由自訴
    人拿走，係渠二人間債務問題，與伊無關，伊當時受傷，沒有條件恐嚇自訴人或
    乙○○開本票及背書等語。經查：
（一）被告丁○○部分：
    １、恐嚇取財（六萬元）部分：丁○○於本院八十四年度訴字第一二七０號（下
        稱第一二七０號）答辯狀上載：「當日下午，依約至聯展娛樂機構位在台北
        市○○○路一六七號十樓之二辦公室，先與丙○○在樓下餐廳用餐後，回到
        公司丙○○便找會計拿錢還給被告」（見該案卷第一九九頁反面），核與該
        日下午自訴人與被告丁○○在上址會面並在地下室用餐之在場證人黃位山結
        證稱：「黃欠鄭六萬元，吃完後黃到樓上的會計拿了六萬元給他」（見台灣
        高等法院八十五年上訴字第八九一號卷，下稱第八九一號，第七五頁反面）
        之證述相符，復參諸自訴人於前盜匪案供稱：「因發現詐賭，為湊現金還丁○○．．桌上的錢我先賠給他，我總共還他二十萬元，當時桌上現金十四萬
        元，尚欠六萬元，下午我再拿六萬現金還給丁○○，十四萬元是當時桌上之
        現金．．他是向我說要我處理詐賭，丁○○當時很生氣粗話，沒有恐嚇，
        我也沒聽到他叫手下打人」（見第一二七０號卷第一八二頁）等語，足見系
        爭六萬元係自訴人以場所主人地位自居，為處理詐賭乙事，與被告丁○○相
        約至餐廳用餐後，再由自訴人將六萬元現金交予被告丁○○，是縱自訴人當
        時係出於委曲求全而為，惟自訴人交付系爭六萬元現金之際，被告丁○○並
        無何以加害生命、身體等事恐嚇自訴人，甚且係由自訴人邀約被告丁○○用
        餐，在和睦之氣氛下將六萬元交予被告丁○○，是難認被告丁○○就系爭六
        萬元有何恐嚇取財情事。
    ２、湮滅證據部分：依刑法第一百六十五條所謂湮滅關係他人刑事被告案件之證
        據，必以所湮滅者非其本人犯罪之證據為要件，否則縱與其他共犯有關，亦
        難律以該項罪名，且共犯為其本人之利益而犯時，並不包含在內，最高法院
        二十五年上字第四四三五號判例參照。自訴意旨以被告丁○○將其偽造之鉛
        塊骰子三顆攜入賭場並於案發後取走而予湮滅，以掩其主導詐賭之情云云，
        則系爭鉛塊骰子三顆既係不利於被告丁○○本人刑事案件之證據，即與前揭
        湮滅證據所稱之「他人刑事被告案件」要件不合，不能以該罪相繩。
    ３、藏匿人犯部分：綜觀前盜匪案全卷，到場賭客除與自訴人間事前結識外，賭
        客之間大多互不相識，無過甚交情，該案中到庭之被告（包括自訴人在內）
        及證人，均無人知悉或提及該日偕同被告丁○○至賭場者之姓名或綽號，何
        以自訴人於本院遽然斷言除「王牌」外，另二人為「大胖松仔」及「小林」
        ？又本案姑不論「大胖松仔」、「小林」二人究否有無在現場，自訴人徒以
        該二人及「王牌」為被告丁○○之友人，即臆測被告丁○○當知該三人之真
        實姓名年籍及住所，進而推斷該三人為被告丁○○所藏匿，並無實據。
    ４、誣告、準誣告部分：按刑法第一百六十九條第一項誣告罪所謂「須向該管公
        務員誣告」，須出之於積極性之申告行為者，如告訴、告發、自訴、報告等
        方式，始克當之。自訴意旨以被告丁○○於前盜匪案受訊時，謊稱係自訴人
        叫伊來賭博，系爭三顆偽造之鉛塊骰子係伊攜至賭場，另涉誣告、準誣告罪
        嫌云云。惟查，前盜匪案件係由被害人乙○○訴由台北市政府警察局中山分
        局移送該署偵查起訴，有該案判決書在卷可稽，被告丁○○乃係以被告之身
        分應訊，並未為積極之申告行為，是其所供述之內容是否真實，與誣告罪之
        成立與否無涉。
（二）被告甲○○部分：
    １、恐嚇取財部分：被告乙○○於前盜匪等案件中以被害人之身分稱：「甲○○
        沒有打我．．．蔡打我時何有護著我的頭．．開立三十五萬元本票，丙○○
        叫我寫下本票」，「何的手受傷，何之錢也被搶，何之手縫了七、八針，何
        先走．．，何沒有打我」，「當時甲○○有護著我頭，不然我受傷更重」，
        「蔡忠凱叫我寫授權書，丙○○叫我寫本票」，「黃有叫我賠錢．．何沒有
        叫我拿出提款卡．．本票受款人寫丙○○」，「丙○○叫我開三十五萬本票
        」，「黃叫我開本票給他，抬頭寫丙○○」（見第一二七０號卷第四九、五
        ０、一０六、一二八、一三０頁），參諸該案被告蔡忠凱亦稱：「（乙○○
        簽發三十五萬元本票）那是丙○○當場與他會帳，說乙○○欠他的錢」（台
        灣台北地方法院檢察署八十四年度偵字第第九五九二號，下稱第九五九二號
        ，第一二頁反面），及自訴人於該案中經訊及是否要乙○○簽本票，其稱「
        別人為他詐賭所以向我要錢，而我只好向他要錢」（見第八九一號卷第五二
        頁），「本票是交給我，說是欠我錢」（見第一二七０號卷第九九頁反面）
        ，並於前盜匪案之調查證據聲請狀上載：「有關被害人乙○○開立參拾伍萬
        元之本票，並載明受款人為被告丙○○，此純係因被告與雙方當事人較為熟
        識，且雙方均要求丙○○以現場主人之地位出面處理，而被告以往與乙○○
        間即長期有資金之往來，案發前一日，乙○○適巧尚積欠被告貳拾萬元之賭
        債，是即提議將債務額度計算定為參拾伍萬元，並開立同額度之本票，將之
        交由丙○○，日後由丙○○向乙○○領取此款項後，再由其他人向丙○○請
        求」（見第八九一號卷六三頁正面），復於辯護意旨狀載：「因被告身為場
        所主人，當日賭局亦為被告所召集，是其餘人員紛向被告要求處理，被告為
        免事態擴大，並安撫全體人員之情緒，是要求因詐賭情事致生衝突之乙○○
        ，提供金錢以彌補他人員之損失．．隨後乙○○表示身上已無現金，遂開立
        參拾萬元之本票，並載明受款人為被告丙○○，以便丙○○領取款項後，再
        將之分配於其餘人員．．．是被告即以場所主人之地位，提議由詐賭者乙○○開立本票用以彌補其他人員之損失．．」（見第八九一號第一六０頁正面
        ）。依此，據乙○○之證詞及自訴人於該案中之陳述，系爭本票乃乙○○依
        自訴人之提議，而簽發以自訴人為受款人，面額三十五萬元之本票，並交由
        自訴人收執。是系爭本票受款人及收執人均係自訴人，則在自訴人轉讓該本
        票予他人之前，何須在本票上背書？又倘果如自訴人所述，被告甲○○要求
        自訴人背書，惟被告甲○○既非受款人或被背書人，更非本票收執人，被告
        甲○○為此要求對其本身債務的擔保有何實益？再者，依上開乙○○之指述
        ，不僅未曾提及被告甲○○要求乙○○簽發本票以償還賭債乙事，且一再稱
        當時被告甲○○不但未施暴，反為保護乙○○而受傷，是倘被告甲○○因詐
        賭憤而要求乙○○簽發本票還債，何以為護及乙○○而致己受傷？況系爭本
        票原本或影本均未扣案，亦從未呈堂，自訴人所稱其為受款人及收執人，又
        為本票之背書人，既與常理有違，復未提出系爭本票以供證明，是其所述被
        告甲○○迫令乙○○簽發包含乙○○先前向自訴人借貸十五萬元在內共計金
        額三十五萬元之本票一張，逼令自訴人背書擔保交甲○○持有云云，要難採
        信。
    ２、自訴意旨以被告甲○○經訊問時稱是自訴人命令吳簽發三十五萬元本票，涉
        誣告罪嫌云云。惟查，前盜匪案件係由被害人乙○○訴由台北市政府警察局
        中山分局移送該署偵查起訴，已如前述，被告甲○○於該案中係以被告之身
        分應訊，並未為積極之申告行為，故與誣告罪之成立要件不合。
（四）被告乙○○部分：
    按誣告罪之成立，以告訴人所訴被訴人之事實必須完全於虛構為要件，若所告並
    無不實或尚非全然無因，即難以該罪相繩，最高法院四十三年台上字第二五一號
    判例意旨參照。經查：
    １、前案被告蔡忠凱於該案訊問時稱：「（米粉及他朋友等）打完後便帶錢離
        去，我老闆甲○○便向丙○○及乙○○說『我輸了十幾萬，你們還我就好。
        』丙○○便向乙○○說『我沒有錢，你先拿出來還。』乙○○對丙○○說：
        『你在害我，你叫我怎麼還。』我聽了很生氣，便拿起一個塑膠灰缸向乙○○打去，甲○○見狀出手擋灰缸，結果打到甲○○的手，沒有打到乙○○，此時森再向乙○○說：『我沒有錢，你先拿錢出來處理。』乙○○便很
        無奈將身上的世華聯合商業銀行金融卡交給我」，「丙○○他有警告乙○○
        不配合要活埋」（見第九五九二號卷第一一、一二頁），核與被告甲○○於
        前案訊問時稱：「桌子錢被米粉帶走，丙○○叫乙○○拿錢出來賠，乙○○
        無奈」（見第一二七０號卷第二三頁正面），「米粉發現詐賭，黃要求乙○○賠錢」（同卷第四五頁正面）相符，況自訴人亦於該案中亦坦承：「我有
        叫乙○○拿錢出來處理詐賭」（同卷二二五頁反面），足認被告乙○○於前
        案所稱是丙○○強迫渠賠付丁○○所強取之賭金等語，與事實相符。
    ２、訊據被告丁○○於本院初訊時坦承賭場係伊與自訴人開的（見本院九十一年
        四月十日訊問筆錄），核與被告甲○○所供稱：「黃是賭場老闆」（見同日
        筆錄）、蔡忠凱於前案稱：「賭場是丙○○開的」（見第一二七０號卷第二
二頁正面）相符，從而，被告乙○○於上開盜匪案件所稱「丙○○說賭場是
        黃某與丁○○開的」，並無不實。
    ３、又前案被告蔡忠凱於前案受訊時稱：「（乙○○簽發三十五萬元本票）那是
        丙○○當場與他會帳，說乙○○欠他的錢，與我們無關」（見第九五九二號
        卷第一二頁反面），被告甲○○於該案中亦稱：「黃叫乙○○開本票，本票
        交給丙○○」，「本票是丙○○叫吳開的，本票是黃拿走的」（見第一二七
        ０號卷第二三頁反面、第六一頁反面），自訴人於前盜匪案經訊及是否要乙○○簽本票，其稱：別人為他詐賭所以向我要錢，而我只好向他要錢（見第
        八九一號卷第五二頁），且自訴人於前案調查證據聲請狀、辯護意旨狀就其
        當時現場主人地位出面處理，乃提議將債務額度併入乙○○前所積欠之款項
        定為三十五萬元，並以自訴人為受款人交自訴人收執，由自訴人向乙○○領
        取款項等情，業如前述，故被告乙○○於前案中所稱渠有簽一張本票，是丙○○拿該本票向渠要錢等語，堪信為真實。
    ４、又訊據被告丁○○供稱：「黃是總公司的總經理，丙○○叫我帶二個小弟來
        ．．．小弟算好的錢是交給丙○○」（見本院九十一年四月十日訊問筆錄）
        ，參諸被告甲○○亦稱：「幫黃算錢的有二位小弟，黃有抽頭，而且錢是拿
        給黃」，「抽頭小弟是跟鄭一起來的」（見同日訊問筆錄），核與蔡忠凱於
        前盜匪案稱：「該二名小弟是米粉（即丁○○）的小弟，借給丙○○清帳用
        的」相符（見第九五九二號卷第一三頁正面），是被告丁○○受自訴人之委
        託帶二名小弟，並在現場擔任抽頭工作，再將抽頭金額交由自訴人收取，雖
        該二名小弟非直接由自訴人所召喚，然其等在賭場受自訴人之指示收取抽頭
        金予自訴人，堪認被告乙○○於前案所指稱「黃堯森指派二名小弟抽頭」，
        亦非出於虛構。
三、綜上，經本院調閱前盜匪案全卷查明，均無積極證據足資認定被告丁○○、甲○○、乙○○有自訴人所指上述犯行，其等犯罪自屬不能證明，揆諸首揭說明，依
    法應諭知無罪之判決，以示慎審。
四、被告乙○○經合法傳喚無正當理由未到庭，本院認應諭知無罪之判決，爰不待其
陳述逕行判決。
據上論斷，應依刑事訴訟法第三百四十三條、第三百零一條第一項、第三百零六條，
判決如主文。
中      華      民      國    九十一    年      四      月    二十六    日
                                      臺灣臺北地方法院刑事第九庭
                                          法  官  李  莉  苓
右正本證明與原本無異。
如不服本判決，應於判決送達後十日內，向本院提出上訴狀。
                                          書記官  陳  惠  娟
中      華      民      國    九十一    年      四      月    三十      日
